臺灣臺北地方法院刑事判決　　　　　　　　91年度自字第29號
自　訴　人　乙○○○電路股份有限公司
代　表　人　丙○○
代　理　人　林鼎鈞律師
　　　　　　丁○○
　　　　　　戊○○
被　　　告　辛○○
選任辯護人　楊金順律師
被　　　告　甲○○
選任辯護人　楊金順律師
　　　　　　游朝義律師
被　　　告　庚○○
　　　　　　己○○
上二人共同
選任辯護人　賴盛星律師
上列被告等因詐欺案件，經自訴人提起自訴，本院判決如下：
    主  文
甲○○、己○○均無罪。
辛○○、庚○○均自訴不受理。
    理  由
一、自訴意旨以：
  (一)緣被告辛○○、庚○○分為和信集團關係企業達裕開發股份
    有限公司（下稱達裕公司）及中國信託商業銀行股份有限公
    司（下稱中信銀）之代表人；被告甲○○為達裕公司之執行
    副總經理，被告己○○為中信銀之北市東區區域中心經理及
    金融總管理處助理副總經理。被告甲○○負責執行出賣本案
    土地予自訴人乙○○○電路股份有限公司之業務，並於事前
    、事後皆呈報辛○○核知，被告己○○則承辦達裕公司及自
    訴人以本案土地為擔保向中信銀申請貸款之授信案件，並於
    事前、事後皆呈報庚○○核知。
  (二)民國八十八年四月，達裕公司以其開發之桃園縣「龍潭科技
    工業園區」土地，向由中信銀主辦之十家銀行申請聯合貸款
    ，其中座落於桃園縣龍潭鄉○○○段一ＯＯＯ地號等十六筆
    土地（下稱系爭土地），在此聯貸案中則由中信銀以高於當
    時該土地市價約一‧四七倍之授信額度（即超貸授信），貸
    款新臺幣（下同）八‧八億元予達裕公司，並將該土地登記
    謄本所記載之抵押權權利總值，合計設定為九億六千九百十
    六萬六千六百七十一元。八十九年三月間，達裕公司於廣告
    宣傳品上聲稱其「龍潭科技工業園區」係全國第一座由民間
    規劃興建之科技工業園區，且條件優越不凡，極具價值，土
    地每坪價值至少七萬元等，力邀自訴人投資購買該土地，並
    出示「該園區內已出售土地之案例及鑑價報告中有關鑑估價
    格為每坪七‧一萬元及比較鄰近工業區之市價等」予自訴人
    之承辦人員。自訴人乃信賴此等資訊，於八十九年三月二十
    日簽訂本案購地意向書，並迅即交付定金一千萬元給達裕公
    司。至於被告等「知情」鑑價超估不實等情事，將詳述於「
    要件解析」中。
  (三)自訴人於締結本案購地契約之前，研讀該契約有關產權及地
    價証明之唯一附件，即土地登記謄本，乃依民間習慣「以土
    地登記謄本所登載之抵押權總值除以一二Ｏ％即得貸款金額
    ，復以貸款金額除以八十％即得土地市價」，加以推算該土
    地之市價約為十億零九百五十五萬元，加計各項稅賦及費用
    ，約十一億餘元之基礎，從而相信契約所載標的物之買賣價
    金為合理，乃於八十九年五月三十一日與達裕公司簽訂土地
    買賣契約書，以總價十一億一千零九十二萬八千七百元，購
    買面積共五二、四六四‧一六平方公尺（約一五、八七Ｏ‧
    四一坪）之前揭地段一ＯＯＯ至一Ｏ一四地號之土地計十六
    筆，隨即給付第一期價款一億六千六百六十三萬九千三百零
    五元予達裕公司，並依約定向中信銀辦理貸款。詎中信銀就
    系爭土地，原核貸給達裕公司之金額為八‧八億元，迨至自
    訴人以同一土地申請貸款，中信銀卻認依該土地之價值，僅
    得核貸四‧八億元，而要求自訴人須先匯入四億元現金以定
    期存款存入中信銀，並以該定期存款存單為擔保，始同意核
    貸八‧八億元。達裕公司則與中信銀持相同理由向自訴人解
    釋：「達裕已給付之土地改良費高於土地增值稅，而不用繳
    納土地增值稅，故其土地擔保價值為一ＯＯ％；相對地，自
    訴人將來移轉系爭土地時，每坪須繳納土增稅每坪計三萬零
    九十九元，必須自購地價額（每坪七萬元）中扣減，再乘以
    八成，復乘以可供擔保之土地坪數（一五、八七Ｏ坪減去道
    路用地七八九坪等於一五、Ｏ八一坪），即得貸款四‧八億
    元。」自訴人當時即信以為真，亦不懂得計算，乃不知如何
    對應，只覺事有蹊蹺，有受被告等詐騙之情。事實上，該解
    釋理由純屬避罪之偽詞。
  (四)經查自訴人所購上開土地之真實價值，以該土地自八十八年
    七月至八十九年六月底之公告現值，為每平方公尺四、ＯＯ
    Ｏ元，以桃園縣政府地價評議委員會依嚴謹之專業調查估價
    決議，該區段土地之市價為公告現值除以百分之三十五，來
    鑑定該土地之價值，僅為每平方公尺一一、四二八‧五七元
    ，即每坪三七、七八二‧八六元，而非達裕公司所稱之至少
    每坪七萬元。且依此計算，自訴人所購土地之真實市價為五
    億九千九百六十二萬九千零二十元，而自訴人之購地價金竟
    高出市價五億一千一百二十九萬九千六百八十元，溢價高達
    百分之八十五‧三，而鄰近工業區內土地之交易，其利潤約
    在市價一成左右之溢價範圍內。八十八年四月，達裕公司向
    十家銀行申請聯合貸款六十八億元時，主辦行中信銀在其「
    聯合授信說明書」之第五十四頁中，對「土地（含系爭土地
    ）價值之計算」，即明白記載有「公告現值（每坪）一三、
    二二三元（即每平方公尺四、ＯＯＯ元）」，並用以計算土
    地增值稅，至於對土地價值之計算，不但完全不提也不用前
    揭地價評議委員會之計算公式即「公告現值除以三十五％即
    得調查市價（每坪三七、七八二‧八六元）」，此等客觀明
    確之數字，卻代之以主觀且不明確之數字：「每坪時價Ａ、
    五五、ＯＯＯ，Ｂ、六Ｏ、ＯＯＯ，　Ｃ、六六、ＯＯＯ，
    Ｄ、七一、ＯＯＯ，Ｅ、七五、ＯＯＯ」，中信銀為超貸授
    信予達裕公司之企圖，已昭然若揭！
  (五)達裕公司與中信銀藉超額貸款之不法行為，使公務員登載此
    不當之抵押物權利總值於土地登記謄本上，復乘民間購買土
    地概以信賴土地登記謄本所記載事項為土地市價推算依據之
    習慣，易使人對於土地真實價值之認知陷於錯誤。達裕公司
    於銷售該等土地時，不但隱瞞此超貸之不當記載抵押權總值
    之情事，更佐証以超估不實之鑑價報告等資訊，使自訴人誤
    信其所出售之價格與土地真實市價相符，與其交易，並進而
    向中信銀辦理貸款，迨至自訴人繳付高額之第一期價款，並
    已辦理貸款時，方發覺受騙，為時已晚。中信銀明知達裕公
    司以出售其開發之土地為專業，亦預見達裕公司將隱瞞超貸
    之不當記載抵押權總值，以求牟取暴利，中信銀並任其發生
    ，此不特定之故意已使中信銀與達裕公司有犯意之聯絡，而
    有共同詐欺之犯行。
  (六)又，前揭達裕公司之聯合貸款案，主辦行中信銀之代表人不
    但參與決議，更是十家銀行聯合授信之主持人兼負責人，被
    告庚○○即為中信銀之代表人，被告辛○○為達裕公司之代
    表人，上開行為亦均係由被告等決意行之，被告甲○○與己○○亦已自承負責執行前揭犯行，自應由被告等四人負其刑
    責。
  (七)本件犯罪要件解析如下：
　　1.被告等「知情」鑑價超估不實
      (1)前揭「聯合授信說明書」之第五十四頁中，對「土地（
        含系爭土地）價值之計算」，即明白揭示土地價值（含
        系爭土地價值）之計算與公告現值脫離不了關係，蓋公
        告現值是用來計算土地增值稅，而土地之擔保價值尚須
        扣除土地增值稅，此為達裕公司所明示於授信銀行，且
        為中信銀所明示於聯貸銀行者。然而，因為土地改良費
        高於土地增值稅而不用繳納土地增值稅，達裕公司與中
        信銀即勇於向聯貸銀行明示公告現值與土地價值之關係
        ，卻懾於提示該等土地（含系爭土地）之調查市價乘以
        調整比例三十五％即為公告現值，其反向計算即可得到
        調查市價之數字。核其目的，不外乎是亟欲膨脹土地（
        含系爭土地）之價值數據。
　　　(2)依前揭聯合授信說明書中所檢附之「鑑定報告內容」之
        第六頁，得知整個鑑價報告之估價基礎完全以平鎮工業
        區之一個成交價及二個待售價等三案例作基礎，完全不
        比較當時平鎮工業區之公告現值為每平方公尺七、ＯＯ
        Ｏ元（請參證物九）而本案系爭土地當時之公告現值僅
        為每平方公尺四、ＯＯＯ元。達裕公司與中信銀當時以
        此鑑價報告向銀行團申請聯貨時，卻完全不告知此重大
        事實予銀行團。當不須繳納土地增值稅時，達裕公司與
        中信銀即明白揭示公告現值與土地價值之關係；當鑑價
        數字對其有利時，達裕公司與中信銀則三緘其口完全不
        提其公告現值之比較（平鎮工業區土地之公告現值為本
        案系爭土地公告現值之一‧七五倍）與土地價值之比較
        （本案系爭土地之鑑價為平鎮工業區三案例之一‧一五
        倍，一‧Ｏ五倍及一‧二Ｏ倍），二者間之不合理情事
        。中信銀於核貸放款予達裕公司時，不僅其草率之行為
        違反銀行法第三十七條規定，其身為聯合授信案之主辦
        銀行，對於前述「公告現值之比較與土地價值之比較，
        二者間之不合理情事」等重大事實，卻不告知銀行團，
        不但有違誠信，更有背信之嫌！被告己○○於前揭庭訊
        中，更公然說謊並做偽證，其虛偽、隱瞞及知情，更能
        佐證前揭犯罪事實及證據中所述「中信銀為超貸授信予
        達裕公司之企圖，已昭然若揭」。
　　　(3)近數年來，政府為了增進土地增值稅之稅收，各地政單
        位，對於所轄各區段土地所調查之市價，與實際買賣之
        交易價格（或稱行情價），已極為相近，一般在正負百
        分之十之差價範圍內。前揭三案例在該報告中所示之市
        場價值為每坪六‧一八萬（成交例），六‧七五萬（待
        售例）與五‧九五萬（待售例），皆為該管地政單位所
        做調查市價（每坪六‧六一萬）之九三‧五％，一Ｏ二
        ‧一％與八九‧二％，換言之，該些交易價格（行情價
        ）皆在調查市價之正負十％差價範圍內，足資佐証。達
        裕公司與中信銀當時以此鑑價報告向銀行團申請聯貸時
        ，不但不揭示此事實，更完全不提該等土地（含系爭土
        地）之鑑價（每坪七‧一萬）為調查市價（每坪三‧七
        七萬）之一八八％，為其購地成本之一、一二七％（十
        一‧二七倍）等超越合理價位之情事。當希望獲得高額
        貸款時，達裕公司即精於採用公告現值來計算稅款用以
        提高土地擔保價值；當企圖超貸授信予達裕公司時，中
        信銀即捨得採用主觀不明確之高額時價以代替客觀且明
        確之低額市價（已見前揭第(四)項），但當鑑價報告顯然
        有超估、不實等情事時，達裕公司與中信銀則完全不予
        更正或修正其「土地之鑑價已接近調查市價之二倍」等
        不合理情事。精於擅用公告現值獲取高額貸款，卻拙於
        應用公告現值更正不實鑑價，達裕公司與中信銀豈不知
        情其作為？若此鑑價為合理之價位，則該管地政單位之
        公務員豈非瀆職或失職？
  　　(4)於前揭第(三)項曾述及，中信銀於八十八年四月以系爭土
        地核貸八．八億元給達裕公司，卻於八十九年六月以同
        一土地核貸四．八億元給自訴人，自訴人有受被告等詐
        騙之情，直至今（九十）年取得聯合授信說明書有關土
        地擔保價值之計算，才知被告等自始即「知情」鑑價報
        告虛偽不實，其向自訴人解釋核貸四．八億元之理由，
        則純屬避罪之偽詞，證明如下：
  　　　自訴人之貸款為「短擔授信」－中信銀只核准一年期
          之短期抵押貸款給自訴人，屆期自訴人之土地若移轉
          所有權，其應繳納之土地增值稅最多為四一九．七三
          萬元〔 (4,200元-4,000元)x100% Min.（物價指數）
          ／平方公尺x3.306平方公尺／坪x 15,870坪x 40%（
          稅率）=419.73萬元；註：物價指數至少100%〕（查
          証單位：桃園縣稅捐稽徵處大溪分處，土增稅科）。
          可供擔保之土地每坪只須繳納土增稅二七八元，而非
          三萬零九十九元；自購地價額每坪七萬元中減去二七
          八元，再乘以八Ｏ％，復乘以一五、Ｏ八一坪，可得
          貸款八．四億元，亦非四．八億元。
  　　　中信銀主辦之達裕公司聯貸案，亦以申請貸款時該土
          地之公告現值來核算土地擔保價值－依前揭聯合授信
          說明書中，有關土地擔保價值之計算，中信銀在計算
          應扣減土地增值稅之金額時，亦以申請貸款時該土地
          之公告現值每坪一三、二二三元（即每平方公尺四、
          ＯＯＯ元）作為被減數，而非以四十年後（註：達裕
          公司土地之貸款為長擔授信，抵押權設定期間為四十
          年，而自訴人土地之貸款則為短擔授信，抵押權設定
          期間卻長達三十年）估算之公告現值作為被減數，來
          計算土地增值稅。被告等偽稱自訴人土地之公告現值
          每坪須扣減土增稅三萬零九十九元，若係以估算三十
          年後自訴人土地之公告現值作為被減數，則顯然與中
          信銀以同一土地貸款給達裕公司時之計算方式迴異而
          純屬托詞、謬論而已。
  　　　其他銀行核貸時之情形，以大安銀行為例－大安銀行
          於八十八年七月間以億光電子公司所有座落於龍潭科
          技工業園區內之土地三六二二坪，設定抵押權三十年
          ，核准長期貸款「係以購地金額乘以八十％」來授信
          ，而無扣減任何土地增值稅之計算。
  　　　被告等若以達裕公司土地之抵押權設定期間為四十年
          ，來估算四十年後之公告現值，則達裕公司以系爭土
          地（同一土地）向中信銀貸款，應只能貸得四．一一
          億而非八．八億－依前揭聯合授信說明書中有關達裕
          公司土地價值「應扣減土地增值稅」之計算方法（o.
          6*b-0.9*c ），計算如下：
　　　　  (甲)0.6X -0.9 x 13223元／坪= 30099／坪（中信銀估
            算三十年後自訴人土地應繳納之土地增值稅）
            X =70,000元／坪（中信銀估算三十年後自訴人土
            地之公告現值）
            70,000元／坪÷13,223元／坪（申請貸款時之公告
            現值）= 5.3倍
          (乙)5.3倍÷30年x 40年= 7.06倍／四十年後
          　13,223元／坪x 7.06 = 93,313元／坪（估算四十年
          　後達裕公司土地之公告現值）
          (丙)93,313元／坪x 0.6-2205元／坪（達裕公司土地原
          　始取得成本）x0.9= 54,003元／坪（估算四十年後
          　達裕公司土地移轉所有權時，每坪須扣減之土地增
            值稅）
            71,000元／坪（鑑估價格）-54,003元／坪+ 17,03
            5元／坪（土地改良費扣抵）= 34,032元／坪（達
            裕公司土地每坪可供擔保之價值）
          (丁)34,032元／坪x 15,081坪（系爭（同一）土地可供
            擔保之坪數）x 80% = 4.11億元（中信銀所能擔保
            放貸之金額）。
        最合理之解釋與計算為「土地之調查市價約六億元，
          乘以八成，即得貸款四．八億元」－
          13,223元／坪（公告現值）
          35%（調整比例）= 37,780元／坪（調查市價）
          37,780元／坪x 15,870坪x 80% = 4.8億（核貸金額
          ）。
  　　　上列諸項事實與計算，適足証明被告等自始即「知情」
        鑑價報告有超估、不實等情事，被告甲○○與己○○各
        於九十年八月三十日及十二月十七日偵訊中以證人身份
        作証時，仍以前述理由做証，更見其知情、隱瞞及虛偽
        。被告等共謀不法之超貸，亦不言自渝。中信銀於九十
        年十二月十七日庭訊上主張：「達裕已給付之土地改良
        費高於土地增值稅，而『永遠』不用繳納土地增值稅，
        甚至於未來多年後移轉土地時，若屆時之土地增值稅高
        於土地改良費，仍不須繳納任何土地增值稅，故其土地
        擔保價值為一ＯＯ％」。按，依土地稅法第三十一條規
        定，達裕所支付之土地改良費用，僅得抵繳其應繳之土
        地增值稅，但「並無任何法令允許達裕於將來移轉土地
        時，若屆時之土地增值稅高於得扣抵之土地改良費，其
        多出來之稅額，不須繳納」（查証單位：財政部賦稅署
        三組及桃園稅捐稽徵處大溪分處土增稅科），故其主張
        純屬謬論。
　　2.自訴人係信賴達裕公司所提供之土地登記謄本記載及鑑價
      報告等資訊而誤信其地價為合理之市價。
      (1)自訴人於八十九年三月二十日簽訂本案購地意向書時，
        只知「達裕公司所出示之其已出售土地案例之價格為每
        坪六．五萬與六．六萬以及其所告知之鄰近工業區之市
        價：中壢工業區每坪七萬至八萬，平鎮工業區每坪六萬
        至七萬」等所謂之市價以及經轉述之達裕公司所曾出示
        之鑑價報告之鑑估價格為每坪七．一萬元。懇請注意：
        「達裕公司確曾出示鑑價報告中有關鑑估價格予自訴人
        之承辦人員，此業經被告甲○○於前揭庭訊中証實，但
        從未交付任何鑑價報告影本給自訴人，證物十一之『鑑
        定報告內容』影本係自訴人於九十年七月間自他人取得
        」。自訴人係信賴該鑑價報告之鑑估價格並見聞達裕公
        司所出示之實例及其所告知等所謂之市價，乃誤信其售
        價每坪七萬元為合理之市價而簽訂前揭意向書，並迅即
        交付定金壹仟萬元給達裕公司。
　　　(2)誠如被告等之証詞，「志同於締結本件契約之當時自始
        僅以市價為考量而與達裕公司進行磋商」，的確如此。
        自訴人於八十九年五月三十一日締結本件契約之前數日
        ，研讀本件契約有關產權及地價証明之唯一附件，即土
        地登記謄本，乃依民間習慣「以土地登記謄本所登載之
        抵押權總值除以一二Ｏ％即得貸款金額，復以貸款金額
        除以八十％即得土地市價」，加以推算，從而相信契約
        所載標的物之買賣價金為合理，同時也因為當時完全不
        知「公告現值須除以三十五％（龍潭科技工業園區及平
        鎮工業區所適用之調整比例）或五十％（中壢工業區所
        適用之調整比例）才得出地政單位之調查市價」（請參
        證物八），乃命承辦人前往用印締約。被告等於證物十
        三中亦証明「志同關於本件買賣價金之訂定並非根據系
        爭土地公告現值而係根據土地之市價（此即行情價）」
        ，蓋自訴人當時根本不知道公告現值與市價間之關係。
　　　(3)誠如被告等之証詞（請參證物十三），「達裕自始亦係
        以市價（此即行情價）與志同進行磋商，從未提供志同
        任何計算市價之方法」。此正証明了達裕公司始終不曾
        告知自訴人有關「若從公告現值去換算地政單位之調查
        市價，系爭土地之市價只有每坪三．七七萬元」。事實
        上，鑑估價格、公告現值、調查市價及交易價格（行情
        價）四者間之關係為調查市價乘以三十五％或五十％
        ，等於公告現值；交易價格＝調查市價x（1 +10%以
        內），（前述要件一第三項已有明証）；鑑估價格應不
        超過調查市價之百分之十，方屬合理。今，系爭土地之
        鑑估價格竟超過地政單位之調查市價之八八％，其超估
        、不實，已無庸置疑。自訴人若事前被告知系爭土地之
        調查市價只有每坪三．七七萬，則絕對不會接受每坪七
        萬元之買賣價格，更不會簽訂前揭意向書及契約書。綜
        上得知，自訴人係信賴達裕公司所提供之鑑價報告及土
        地登記謄本並見聞其所出示或告知之所謂市價等資訊，
        致陷於錯誤，誤信其每坪七萬元之售價為合理之市價。
    3.土地鑑價顯然超估不實原梁振英不動產顧問有限公司（下
    　稱梁振英公司，現改名為戴德梁行）鑑價部經理黃火明以
      證人身份於九十年十二月二十五日偵訊中自承前揭聯合授
      信說明書中所檢附之「鑑定報告內容」為其所製作，惟其
      所做證詞有下列重大瑕疵：
　　　(1)該鑑定報告完全不提龍潭科技工業園區之土地有將近百
        分之四十屬山坡地（請參証物九附圖）而平鎮工業區卻
        完全是平原區之平地，此重大事實完全未予列入比較考
        量。證人黃火明則証答：「所估達裕公司之土地，純為
        素地，共有一三Ｏ、八六二．四三坪，佔全區土地七十
        六公頃（計二二九、九ＯＯ坪）之五十七％，不包括道
        路、綠地、水利用地等公共設施保留地，志同公司所稱
        其土地中之山坡地佔約四Ｏ％，非本鑑定報告所涵蓋之
        鑑估範圍！」查系爭土地中之山坡地佔約四Ｏ％，但達
        裕公司卻以該素地之鑑價出售給自訴人，若證人所言屬
        實，則達裕公司豈非以素地之鑑價來賣非素地之山坡地
        給自訴人，則達裕公司之詐欺行為已無庸置疑。若證人
        所言有誤，則該鑑定報告顯然有重大瑕疵，「該等山坡
        地雖係丁種建築用地，但怎可與平鎮工業區之土地皆為
        平地相提並論，蓋大比例之山坡地對建築成本、環境影
        響、水土保持等多方面之成本，皆要比平地工業區者來
        得高」此其一。
　　　(2)該鑑定報告之估價基礎完全以平鎮工業區之三個案例作
        基礎，卻完全不比較當時平鎮工業區之公告現值為每
        平方公尺七、ＯＯＯ元而本案系爭土地當時之公告現值
        為每平方公尺四、ＯＯＯ元（請參証物九及証物七），
        平鎮工業區土地之公告現值為系爭土地公告現值之一．
        七五倍，然而，系爭土地之鑑價竟為平鎮工業區三案例
        之一．一五倍、一．Ｏ五倍及一．二Ｏ倍，此二者（即
        公告現值之比較與土地價值之比較）間之不合理情事，
        在該鑑定報告中卻完全不予正視；完全不提「系爭土
        地之鑑價（每坪七．一萬元）為調查市價（每坪三．七
        萬元）之一八八％，而平鎮工業區該三案例之市場價值
        （各為六．一八萬元，六．七五萬元與五．九五萬元）
        為該管地政單位所做調查市價（每坪六．六一萬元）之
        九三．五％，一Ｏ二. 一％與八九．二％」。事實上，
        近數年來，政府為了增進土地增值稅之稅收，各地政單
        位，對於所轄各區段土地所調查之市價，與實際買賣之
        交易價格（或稱行情價），已極為相近，一般在正負十
        ％之差價範圍內，證人所舉三案例之交易價格皆在調查
        市價之正負十％差價範圍內，足資佐証。若說公告現值
        只係用來計算土地增值稅而對土地價值無參考價值，那
        此三例証又該如何解釋？故知，以公告現值除以調整比
        例（三十五％或五十％）所換算出來之調查市價，絕非
        只用為計算公告現值，進而計算土地增值稅而已，證人
        所舉三案例及証物九所示之調查已証明「調查市價是鑑
        價之重要指標之一，不得忽視」。然而，證人所做之鑑
        價卻完全忽視本案之重大事實之一－「該鑑價高出系爭
        土地之調查市價八十八％，而平鎮工業區三案例之交易
        價格卻在其調查市價之正負十％差價範圍內」，證人做
        證時不但完全不提及此重大事實，當自訴人批判其證詞
        時，證人亦不否認此重大事實之存在。此「以公告現值
        除以調整比例所得之調查市價與鑑價之合理價差範圍」
        ，亦獲證人所屬公司之鑑價部承辦人員之對話佐證及其
        他二家鑑價公司之書面佐證（請參證物十五、十六）。
　　　(3)證人稱「龍潭科技工業園區在土地市場供需上，特別適
        合電子業設廠之用，所以在鑑估價格上較有優勢。」事
        實上，該工業園區標榜以吸納高科技產業為主，特別是
        電子業，然而其對於電子業污染源，例如積體電路業之
        廢酸（例如自訴人將使用之氫氟酸），ＩＴ產業所需微
        型馬達元件或微型電池業（例如銣鐵錋、鐵氧磁體、鎳
        氫電池、鎳鎘電池等業）所將產生之重金屬廢液、廢棄
        物等，以其目前之設備，根本無法勝任，無法處理該等
        污染源，此重大缺失，又與平鎮工業區何異？！又有何
        優勢可言？！除了光纖網路設備較平鎮工業區者先進外
        （註：平鎮工業區當時仍在改進中），龍潭科技工業園
        區未見特別適合電子業設廠，從而得使其土地之鑑價超
        過正常、合理之價位甚多？！證人以電子業對科技工業
        園區土地之有需求（並不殷切，因大多往中國大陸設廠
        ），即謂其鑑價合理，而不考量前揭諸多重大問題，其
        鑑價自難謂為客觀、合理！
    　綜上，足見該鑑定報告顯然有超估、不實等情事。核被告
      等係為自己或他人不法所有之意圖，以超貸方式哄抬系爭
      土地於土地登記謄本上所示之客觀價值，復隱瞞該土地之
      真實價值，而以提示明知與土地真實市價不符之資料，致
      自訴人陷於錯誤，誤以為達裕公司售地之價格為合理，致
      使自訴人與達裕公司簽約並因而付款，受有損害，業構成
      刑法第三百三十九條第一項之詐欺犯行。另中信銀超貸予
      達裕公司八．八億元，並由達裕公司提供系爭土地為擔保
      中信銀，由大溪地政事務所辦理抵押權設定部分，被告等
      所為係構成刑法第二百十四條之使公務員登載不實罪嫌。
二、被告庚○○、辛○○自訴不受理部分：
  (一)按同一案件經檢察官依第二百二十八條規定開始偵查者，不
  　得再行自訴。但告訴乃論之罪，經犯罪之直接被害人提起自
    訴者，不在此限。又不得提起自訴而提起者，應諭知不受理
    之判決，刑事訴訟法第三百二十三條第一項及第三百三十四
    條分別定有明文。
  (二)本件自訴人乙○○○電路股份有限公司自訴被告庚○○、辛○○之前開同一犯罪事實，前經自訴人於九十年四月十三日
    向臺灣臺北地方法院檢察署提出告訴，經該署檢察官於九十
    三年十月五日終結偵查，以九十三年度偵字第一六四八０號
    處分不起訴，自訴人不服聲請再議，經臺灣高等法院檢察署
    於九十四年一月三日以九十三年度上聲議字第四三四九號駁
    回再議之聲請，此有各該不起訴處分書、處分書在卷可稽，
    並經本院調閱偵查卷宗核閱無誤。自訴人對非屬告訴乃論之
    同一案件，於檢察官開始偵查後之九十一年一月八日對被告
    庚○○、辛○○向本院再行自訴，依照上開規定，爰不經言
    詞辯論，逕為不受理之判決。
三、被告己○○、甲○○無罪部分：
  (一)按犯罪事實應依證據認定之，無證據不得認定其犯罪事實；
    又不能證明被告犯罪者，應諭知無罪之判決，刑事訴訟法第
    一百五十四條第二項、第三百零一條第一項分別定有明文。
    又以被害人之陳述為認定犯罪之依據時，必其陳述並無瑕疵
    ，且就其他方面調查，又與事實相符，始能認有證據能力，
    最高法院六十一年臺上字第三０九九號著有判例可資參照。
    所謂無瑕疵，係指被害人所為不利被告之陳述，與社會上一
    般生活經驗或卷存其他客觀事實並無矛盾而言，至所謂就其
    他方面調查認與事實相符，非僅以所援用之旁證足以證明被
    害結果為已足，尤須綜合一切積極佐證，除認定被告確為加
    害人之可能外，在推理上無從另為其他合理原因之假設，有
    不合於此，即不能以被害人之陳述做為論斷之證據。且自訴
    人之指訴目的乃欲使被告受刑事追訴，其指訴內容是否為真
    實，理應慎重查明，不得僅憑自訴人之片面指訴，即為不利
    被告之認定。如未能發現相當證據，或證據不足以證明，自
    不能以推測或擬制之方法，以為裁判之基礎，此有最高法院
    四十年臺上字第八六號判例可資參照。
  (二)自訴人認被告己○○、甲○○二人涉有刑法第三百三十九條
    第一項之詐欺取財罪、刑法第二百十四條之使公務員登載不
    實罪嫌，無非係以八十九年十二月二十八日工商時報第二版
    影本登載辜啟允答覆記者詢問和信旗下達裕開發公司之銀行
    負債及與中信銀資金往來之現況時，曾說：「我們每賣一坪
    土地，就必須還給銀行五萬五仟元『貸款』」，進而推算該
    土地之原貸款為八億七千二百八十七萬二千元整，自訴人於
    八十九年六月間向中信銀辦理貸款時，達裕公司與中信銀即
    曾口頭告知達裕公司之原貸款為八．八億元；及系爭土地之
    土地登記謄本、自訴人出具之購地意向書影本、龍潭科技工
    業園區土地買賣契約書影本、自訴人存款四億元於中信銀之
    定期存款存單影本、系爭土地之土地登記謄本、桃園縣政府
    八九府地價字第Ｏ九五五四七號函及其附件、八九府地價字
    第二四三Ｏ五八號函影本、八十九年七月至九十年六月底鄰
    近工業區內土地之公告現值與市價、中信銀等聯貸行貸款予
    達裕公司之聯合授信說明書封面及有關「土地擔保價值」之
    計算影本、梁振英公司出具之系爭土地鑑定報告影本、大安
    銀行長擔授信實例影本、九十年八月三十一日中信銀總行陳
    立三協理面呈丙○○之書面証詞影本、自訴人之徐顧問於九
    十年六月二十二日與原梁振英不動產顧問有限公司鑑價部承
    辦人某小姐之對話錄音譯文、另二家鑑價公司之不動產鑑價
    與調查市價差異在十％範圍內之佐証等為依據。
  (三)訊據被告己○○、甲○○均堅詞否認涉有自訴人所指之詐欺
    、使公務員登載不實犯行。
    1.被告甲○○辯稱：(1)土地買賣契約係在契約自由原則下經
      雙方意思表示合致始成立，伊並無任何欺瞞行為，自訴人
      係以市價向達裕公司購買系爭土地；(2)且因中信銀僅願貸
      給自訴人土地抵押貸款四億八千萬元，公司信用貸款四億
      元，合計共八億八千萬元，核與達裕公司與自訴人簽訂之
      潭科技工業園區土地買賣契約書第三條第一項第二款約定
      之金額尚不足八百七十四萬二千九百六十元，自訴人遂於
      八十九年六月二十六日與達裕公司簽立協議書約定此不足
      之金額由自訴人於八十九年八月十五日前付清，由此足證
      自訴人於締約時亦已明知系爭土地之抵押貸款僅四億八千
      萬，惟其仍願續履行本件買賣契約並與達裕公司另訂協議
      書，益見自訴人於締結本件買賣契約時，係以市價作為考
      量，非以土地公告現值或原抵押權設定金額之換算價值為
      本件締約之憑信基礎，故自訴人並未陷於錯誤；(3)在私法
      自治契約自由原則下，買賣標的之價值如何悉依當事人協
      議，初無設任何限制，是所謂土地之真實價值，依前所述
      即為買賣雙方協議之價格，並無一定之標準，而土地登記
      謄本所載之公告現值僅為土地價值之參考，並非土地價值
      之本身，其價值應依買賣雙方協議之價格為準，故亦無從
      依公告現值估算土地價值，自訴人自行以土地公告現值推
      算土地價值，乃自訴人於事後所為之恣意估算，非雙方當
      事人於締約當時之憑信基礎；(4)因達裕公司可以土地改良
      費用抵繳土地增值稅，而經扣除土地改良費後土地增值稅
      則為零元，是達裕之土地擔保價值為百分之百，核與自訴
      人轉讓系爭土地時須繳納土增值稅比較，達裕公司所得核
      貸之金額自然較自訴人為高，從而自訴人逕依其所謂民間
      習慣以系爭土地抵押權換算市價即有違誤。綜上，本件土
      地買賣係在契自由原則下，經雙方意思表示合致（包括契
      約必要之之買賣價金合致）而成立，被告並無任何詐欺之
      情；且於締約前亦經自訴人實地履勘比價及評估故亦未陷
      於錯誤，其僅憑事後恣意估算所得再爭執即無理由。
    2.被告己○○則辯以：
      (1)自訴人與達裕公司就系爭土地簽訂買賣契約時，中信銀
        並未參與其事，故被告己○○對自訴人與達裕公司間之
        買賣條件、價格之決定等買賣相關事項完全不知情，則
        如何能與達裕公司之辛○○、被告甲○○有犯罪行為之
        分擔或犯罪意思之連絡而成立詐欺共犯之罪責可言？且
        自訴人係於八十八年十二月二十九日辦妥公司設立登記
        ，於八十九年五月三十一日向達裕公司購買系爭土地，
        惟達裕公司早於八十八年一月廿九日即委託梁振英公司
        辦理鑑價，於八十八年七月間向中信銀等十家銀行辦理
        貸款，足見達裕公司於自訴人公司設立登記前，即已辦
        妥鑑價及貸款之行為，則被告己○○如何能於辦理達裕
        公司之聯貸時，有與達裕公司為共同犯意之聯絡，對當
        時尚未成立之自訴人為共同詐欺之行為？足見本件自訴
        人主張被告己○○對其有共同詐欺之行為云云，顯屬無
        據。
      (2)自訴人公司於八十九年五月三十一日向達裕公司購買系
        爭土地前，曾於八十九年三月二十日出具購地意向書，
        益見自訴人並非倉促向達裕公司購買系爭之土地，於簽
        約前曾與達裕公司多次磋商認為價格合理後，始決定以
        十一億一千零九十二萬八千七百元之價格向達裕公司購
        買，且自訴人向達裕公司所購買之系爭土地價格每坪七
        萬元復與達裕公司於八十九年五月三十日鄰接系爭土地
        旁之土地出售與大統和半導體科技股份有限公司之土地
        價格每坪六萬九千五百元相當，另達裕公司於八十九年
        八月八日出售與台博士電子股份有限公司之價格亦達每
        坪七萬一千元，益見系爭土地於八十九年五月三十一日
        出售與自訴人之價格確實與市價相當，其價格並無偏高
        之情事，達裕公司要無施以詐欺術使自訴人陷於錯誤可
        言。
      (3)查達裕公司所有坐落桃園縣龍潭鄉○○○段八七０地號
        第一七八筆土地（含自訴人公司購買之系爭土地），於
        八十八年一月廿九日委託香港商梁振英不動產投資顧問
        有限公司鑑定結果，該公司參考鄰近之平鎮、幼獅等工
        業區地區之市價、「龍潭科技工業園區」當地之成交價
        ，及系爭土地已投入鉅資施設污水處理廠、管理服務中
        心、配水池、電信機房、二座變電所及全區○○○○○
        路工程等優越條件，認該土地以每坪之市價為七萬一千
        元為合理價格，嗣達裕公司於八十八年六月間以「龍潭
        科技工業園區」之全部土地（含系爭土地），向中信銀
        等十家銀行辦理聯貸，中信銀於參考桃園縣附近工業區
        行情介於每坪五萬五千元至八萬五千元之，並參考梁振
        英公司之鑑價報告為每坪七萬一千元，乃以該「龍潭科
        技工業園區」實際成交價價格以每坪六萬六千元鑑估，
        又因該土地已由達裕公司支出土地改良費二十一億四千
        萬元，依土地稅法第三十一條規定，該土地改良費得抵
        繳土地增值稅（按「龍潭科技工業園區」全區一七八筆
        土地之土地增值稅計算為七億四千八百萬元），在土地
        改良費大於土地增值稅之情況下依法得全部抵繳，故達
        裕公司如移轉土地時無需繳納增值稅，故中信銀於辦理
        鑑價時，自無須扣除土地增值稅，至於自訴人於向達裕
        公司購買同地段一０００至一０一四地號等十五筆土地
        ，並以其中十四筆地號土地（其中一００六地號土地為
        道路用地予以剔除）面積計四九、八五五．六二平方公
        尺，向中信銀辦理貸款時，因自訴人依法無免繳土地增
        值稅之依據，其土地現值自應依法扣除土地增值稅，中
        信銀於辦理鑑價時，就自訴人公司所提供土地之現值（
        即鑑定價值每坪七萬元），扣除辦理貸款當時預估之土
        地增值稅四五三、九三一、０００元，依中信銀內部規
        定之擔保品鑑價標準辦法第六條之規定，計算土地擔保
        授信之金額。而依中信銀內部規定之擔保品鑑價標準辦
        法之規定，土地擔保授信之上限係以鑑價總額之百分之
        九十為準，而鑑價總額之計算，係以時價扣除按時價計
        算之應計土地增值稅，亦即中信銀係以時價（即鑑定價
        格）用以計算土地擔保授信之土地增值稅，而非依土地
        之公告現值計算土地增值稅，此乃是因以往法拍屋土地
        增值稅之計算，係以實際拍定價格扣除前次移轉價格（
        而非以土地之公告價值扣除前次移轉價格）計算土地增
        值稅，故中信銀為因應前開規定，避免產生呆帳之問題
        ，故以土地時價（即鑑定價格）計算土地增值稅，以決
        定其貸放金額，故被告己○○依中信銀內部所規定之擔
        保品鑑價標準辦法之規定，計算應貸與自訴人之金額，
        並無任何違法之處，且中信銀採時價計算土地增值稅用
        以決定貸放之金額，比起以公告現值計算土地增值稅而
        計算出貸放之金額，較短少（故本件自訴人依系爭土地
        僅貸到四．八億而非自訴人所主張之八．四億），屬較
        保守之作法，乃是為避免銀行有過多逾放之呆帳，並無
        任何違法之處，是依中信銀內部所規定之擔保品鑑價標
        準辦法之規定，所計算出自訴人公司提供土地之擔保放
        款金額為四億八千萬元，故中信銀就達裕公司及自訴人
        公司之貸款鑑估方式，完全係依法令規定之是否可抵扣
        增值稅而為，至為明顯。
  (四)經查：
    1.本件自訴人雖稱本案土地自八十八年七月至八十九年六月
      底之公告現值為每平方公尺四千元，縱以桃園縣政府所設
      地價評議委員會依嚴謹之專業調查估價，以最低調整比例
      即公告現值除以百分之三十五為該土地之市價，據以鑑定
      該土地價值，亦僅為每平方公尺一萬一千四百二十八點五
      七元，即每坪約三萬七千七百八十二點八六元，而非達裕
      公司所稱之至少七萬元，且依此方式計算，系爭土地之真
      實市價應為五億九千九百六十二萬九千零二十元，與自訴
      人向達裕公司購買之價格相較，遠超出市價五億一千一百
      二十九萬九千六百八十元，故認其購得系爭土地顯遭達裕
      公司訛詐。然查：
      (1)自訴人於八十九年五月三十一日向達裕公司購買桃園縣
        龍潭鄉○○○段一０００地號等十六筆土地，面積合計
        五萬二千四百六十四點一六平方公尺（約一萬五千八百
        七十點四一坪），買賣總價款為十一億一千零九十二萬
        八千七百元等情，有八十九年五月三十一日龍潭科技工
        業園區土地買賣契約書（見本院卷(一)三一頁）、八十九
        年三月二十日購地意向書（見本院卷(一)三０頁）在卷可
        憑，且該土地買賣契約書係經雙方合意簽訂一節，亦為
        自訴人所不爭執，則自訴人於訂約之初，就契約內容既
        已明瞭且有所評估，已難認達裕公司有何施用詐術之行
        為。
      (2)另達裕公司出售本案土地予自訴人之交易價格為每坪七
        萬元，而達裕公司委託公正第三者之梁振英公司，以「
        市場資料比較法」試算鑑定本案土地之市場比準價格為
        每坪七點一萬元，有該公司八十二年二月五日鑑定報告
        影本在卷可憑（見本院卷(一)一九七－二０一頁），並有
        臺灣臺北地方法院檢察署九十年度偵字第九二三九號卷
        (二)所附怡高物業顧問公司所製作之北臺灣主要工業土地
        行情表影本可互為佐參，則達裕公司以前開鑑定結果為
        考量土地售價之依據並無違情悖理之處，且達裕公司於
        八十七年間，與億光電子工業股份有限公司就鄰近本案
        土地之桃園縣龍潭鄉○○○段八八七地號等四筆土地之
        買賣，每坪售價為六萬六千元，於八十九年三月間，與
        臺灣電力公司就桃園縣龍潭鄉○○○段一０一八地號等
        三筆土地之買賣，每坪售價為六萬五千元，於八十九年
        五月三十日，與大統和半導體科技股份有限公司（以下
        簡稱大統和公司）就桃園縣龍潭鄉○○○段九七八地號
        等十一筆土地之買賣，每坪售價為六萬九千五百元，於
        八十九年八月八日，與臺灣博士電子股份有限公司（以
        下簡稱臺灣博士電子公司）就桃園縣龍潭鄉○○○段八
        八九地號等四筆土地之買賣，每坪售價亦達七萬一千元
        ，各有億光電子工業股份有限公司公告影本、臺灣電力
        公司新桃供電區營運處公告影本、大統和公司龍潭科技
        工業園區土地買賣契約書影本及臺灣博士電子公司龍潭
        科技工業園區土地買賣契約書影本各一份在卷可考（見
        本院卷(一)一五五至一七六頁），足見達裕公司並未以顯
        高於市價之價格出售本案土地予自訴人；尤其系爭土地
        於九十一年間進行強制執行程序時，依臺灣桃園地方法
        院民事執行處九十二年三月三十一日桃院祺民執木第六
        五０三號通知所示，該土地所鑑定之價格合計為九億五
        千二百二十二萬四千元，此有該法院民事執行處九十二
        年三月三十一日桃院祺民執木第六五０三號通知可稽（
        見本院卷(三)被證九），以自訴人所購買之系爭土地為一
        五、八七０．四一坪平均計算，每坪土地之價格為五九
        、九九九九元，與達裕公司出售本案土地之價格相差非
        鉅，嗣該土地於九十二年十月九日進行第三次拍賣時，
        所定之底價雖為五億四千四百萬元，此有臺灣桃園地方
        法院九十二年十月九日公告一份足憑（見本院卷(三)被證
        十），惟仍以八億零一百萬元之價格拍定，有同法院民
        事執行處九十三年七月十五日桃院興執九十二執木字第
        六五０三號函足按（見本院卷(三)被證十一），以自訴人
        所購買之系爭土地為一五、八七０．四一坪平均計算，
        每坪土地之價格為五０、四七一元，上開鑑定之底價及
        拍定之價格，均高於自訴人所指之市價每坪三七、七八
        二．八六元甚多。綜上，堪認被告甲○○處理本案與自
        訴人簽訂立地買賣契約之初，客觀上並無何施用詐術之
        行為，主觀上亦無意圖為自己不法所有之犯意。
      (3)再查，達裕公司因資金所需，於八十八年六月間，以「
        龍潭科技工業園區」之全部土地（包含系爭土地）向中
        信銀公司等十家公司辦理聯貸共計六十四億元，其中除
        中信銀公司外，慶豐商業銀行股份有限公司貸款額度亦
        為十五億元等情，有達裕公司聯貸案參貸銀行參貸額度
        及參貸比例明細表影本一紙在卷可按（見本院卷(一)二０
        二頁），且中信銀公司經參考桃園縣附近工業區行情每
        坪五萬五千元至八萬五千元價格，及梁振英公司之鑑定
        價格每坪七萬一千元，乃據該「龍潭科技工業園區」之
        實際成交價格以每坪六萬六千元鑑估核貸，亦有中信銀
        公司不動產抵押品鑑定表影本一份附卷可參（見本院卷
        (一)二０三頁），益徵中信銀公司並未有何超貸而與達裕
        公司共同詐騙自訴人之情事。
　　2.自訴人主張系爭土地之市價即為公告現值除以百分之三十
      五，容有誤會：
　　　(1)按直轄市或縣（市）政府對於轄區內之土地，應經常調
        查其地價動態，繪製地價區段圖並估計區段地價後，提
        經地價評議委員會評定，據以編製土地現值表於每年一
        月一日公告，作為土地移轉及設定典權時，申報土地移
        轉現值之參考；並作為主管機關審核土地移轉現值及補
        償徵收土地地價之依據。直轄市或縣（市）主管機關辦
        理規定地價或重新規定地價之程序如左：一、分區調查
        最近一年之土地買賣價格或收益價格。二、依據調查結
        果，劃分地價區區地價後，提交地價評議委
        員會評議。三、計算宗地單位地價。四、公告及申報地
        價，其期限為三十日。五、編造地價冊及總歸戶冊。平
        均地權條例第四十六、第十五條分別定有明文。
  　　(2)本案自訴人因此提出桃園縣政府八九府地價字第Ｏ九五
        五四七號函及其附件、八九府地價字第二四三Ｏ五八號
        函影本（見本院卷(一)八三至八七頁），主張以桃園縣政
        府地價評議委員會於八十九年五月十八日之調查估價決
        議，系爭土地所屬區段土地調整比例為百分之三十五，
        故系爭土地之市價為公告現值除以百分之三十五，依此
        計算該土地之價值，僅為每平方公尺一一、四二八‧五
        七元，即每坪三七、七八二‧八六元，而非達裕公司所
        稱之至少每坪七萬元云云（自訴人認定系爭土地之市價
        計算式參見附表一）。
      (3)惟按市價，依經濟學上之供需理論言之與因買賣雙方供
        需欲望程度之不同，必然產生不同價格，是在私法自治
        契約自由原則下，買賣標的之價值如何悉依當事人協議
        定之，初無設任何限制，故所謂土地之真實價值，即為
        買賣雙方協議之價格，並無一定之標準，而土地登記謄
        本所載之公告現值僅為土地價值之參考，並非土地價值
        之本身，其價值應依買賣雙方協議之價格為準；況地價
        評議委員會評定調整者係區段地價，並非針對特定土地
        規定地價，更非針對特定土地考量其交通地理位置、利
        用計劃、素地或非素地等個別因素而鑑價，其調整比例
        僅係該區段土地之平均值，並非該區段土地之客觀地價
        ，此由平均地權條例第四十六條規定地價評議委員會評
        定之地價，係作為土地移轉及設定典權時，申報土地移
        轉現值之「參考」可知，是自訴人以桃園縣政府地價評
        議委員會八十九年五月十八日決議系爭土地所在區段地
        價調整比例為百分之三十五，進而主張系爭土地之市價
        應為公告現值除以百分之三十五，即每坪市價約三萬七
        千元，委無可採。
    3.惟達裕公司於八十八年間向中信銀申請貸款時，以系爭土
      地為擔保貸得八．八億元，惟八十九年間，自訴人以同筆
      土地為擔保向中信銀申辦貸款時，中信銀卻僅核貸四．八
      億之擔保放款，此較諸達裕公司獲核貸之八．八億元，顯
      然為低，究其原因乃中信銀於預估達裕貸款案之土地增值
      稅以土地「公告現值」為計算標準，而於預估自訴人貸款
      案之土地增值稅時則以「市價」為計算標準，茲詳述如下
      ：
　    (1)按土地稅法第三十一條第一項規定「土地漲價總數額之
      　計算，應自該土地所有權移轉或設定典權時，經核定之
        申報移轉現值中減除左列各項後之餘額，為漲價總數額
        ：一、規定地價後，未經過移轉之土地，其原規定地價
        。規定地價後，曾經移轉之土地，其前次移轉現值。二
        、土地所有權人為改良土地已支付之全部費用，包括已
        繳納之工程受益費、土地重劃費用及因土地使用變更而
        無償捐贈一定比率土地作為公共設施用地者，其捐贈時
        捐贈土地之公告現值總額」；另土地法第一百八十四條
        亦規定「土地增值實數額，應減去土地所有權人為改良
        土地所用之資本及已繳納之工程受益費」。依上開規定
        ，土地所有權人如因改良土地而支付土地改良費時，得
        於土地所有權移轉時扣抵土地增值稅額；否則，於土地
        所有權移轉時，則須繳納土地增值稅。因有上揭規定，
        銀行授信實務於計算擔保放款科目之核貸金額時，多於
        鑑定土地價值後先行扣減土地所有權人將來須繳納之土
        地增值稅，再於該範圍內決定核貸成數，以避免貸款戶
        無力支付本息致土地遭拍賣後，拍得價款因須優先繳納
        土地增值稅致獲分配金額不足償還積欠之貸款本息。
      (2)查本件達裕公司就其所有坐落桃園縣龍潭鄉○○○段八
        六九地號等一八四筆地號土地上之「龍潭科技工業園區
        」合計共四三二、六０三．七平方公尺，經桃園縣稅捐
        稽徵處於民國八十八年五月一日桃稅溪貳字第四八四七
        號函所核定之每平方公尺改良土地費用為五、一五三．
        一五元，此有該函可稽（見本院卷(一)二０四頁）；故依
        稅捐機關所核定之全區之改良土地費用合計即達二、二
        二九、二六八．五一０元，而達裕公司以其中之八七０
        地號等一七八筆土地面積合計四一五、七三四．八平方
        公尺為擔保向中信銀辦理貸款，經估算結果該擔保土地
        之土地改良費為二、一四二、三四三．七八四元，其依
        「公告現值」計算之土地增值稅為七四八、二四０、九
        七一元，因土地改良費金額遠高於土地增值稅金額，依
        前開土地稅法第三十一條及土地法第一百八十四條規定
        ，土地所有權人於辦理移轉時無須繳納土地增值稅，故
        中信銀於辦理鑑價後決定核貸成數時，未先扣除土地增
        值稅。至於自訴人於向達裕公司購買同地段一０００至
        一０一四地號等十五筆土地，並以其中十四筆地號土地
        （其中一００六地號土地為道路用地予以剔除）面積計
        四九、八五五．六二平方公尺，向中信銀辦理貸款時，
        因自訴人未支出土地改良費而無免繳土地增值稅之依據
        ，其土地現值因應依法扣除土地增值稅，故中信銀於辦
        理鑑價時，就自訴人所提供土地之現值即鑑定價值每坪
        七萬元，扣除辦理貸款當時依中信銀內部規定之擔保品
        鑑價標準辦法第六條之規定（見本院卷(一)二０五至二０
        六頁），以「市價」預估之土地增值稅高達四五三、九
        三二、０一九元，經扣減該數額後決定之核貸金額，自
        然獲核貸之金額較達裕公司短少四億（中信局貸款予達
        裕公司及自訴人公司之比較參見附表二）。
      (3)查中信銀核貸款項予達裕公司時鑑估該土地價值為每坪
        六萬六千元，於核貸款項予自訴人時鑑估同筆土地價值
        更提昇為每坪七萬元，此分別有中信銀製作之達裕公司
        不動產抵押品鑑定表、志同半導體擔保品鑑價說明各一
        紙在卷可稽（見本院卷(一)二０三頁、二０七頁）。然因
        預估二者將來須繳納之土地增值稅結果不同，致准貸金
        額相差甚遠，究其原因除有無支出土地改良費外，尚肇
        因於中信銀計算二案之土地增值稅時使用不同標準，即
        以「公告現值」計算達裕公司將來須繳納之土地增值稅
        ，而以「市價」計算自訴人將來須繳納之土地增值稅。
        經訊被告己○○，其對此供稱：如果是聯貸案方式申貸
        ，我們公司規定可以用「公告現值」來計算土地增值稅
        ，因為各家銀行對於土地增值稅計算標準不同，有的以
        市價為標準，有的以公告現值為標準，為了每個銀行配
        合，符合金融市場的作業，聯貸案可以用公告現值為計
        算，因為聯貸案的借款人通常資力比較好，所以給予計
        算方式優惠，也是為了各個銀行能配合聯貸等語等語在
        卷（見本院卷(三)九五頁審判筆錄），並提出八十八年六
        月五日中信銀法金0000000000號內文為憑（
        見本院卷(三)一０四頁）。被告己○○就達裕公司聯貸案
        及自訴人貸款案，既依其性質分別適用中信銀內部不同
        規定（各為「擔保品鑑價標準辦法」、「八十八年六月
        五日中信銀法金0000000000號內文」），分
        別計算應貸與達裕公司及自訴人公司之金額，自難認有
        何不法。
    4.綜上所述，自訴人於訂約之初，就契約內容既已明瞭且有
      所評估，難認被告等有何施用詐術之行為，自訴人逕以公
      告現值除以當年度該區段土地之調整比例即百分之三十五
      ，做為該土地之市價，而忽略土地之真實價值即為買賣雙
      方協議之價格，並以一己之認定於自訴狀內臚列各種市價
      之計算方式，自不足取。此外，復查無其他積極證據足資
      認定被告甲○○、己○○涉有刑法詐欺、使公務員登載不
      實犯行，自不得徒憑自訴人片面之指訴，遽入人罪，既不
      能證明被告甲○○、己○○犯罪，揆諸首揭法條及判例要
      旨，自應均為無罪之諭知。
據上論斷，應依刑事訴訟法第三百三十四條、第三百四十三條、
第三百零七條、三百零一條第一項，判決如主文。
中　　華　　民　　國　　94　　年　　4　　月　　27　　日
　　　　　　　　　刑事第十四庭  審判長法　官　吳靜怡
                                      法  官  王綽光
                                      法  官  孫萍萍
以上正本證明與原本無異。
如不服本判決，應於判決送達後10日內，向本院提出上訴狀。
　　　　　　　　　　　　　      　　　書記官　謝韻華
中　　華　　民　　國　　94　　年　　4　　月　  28　　日
